臺灣高雄地方法院刑事判決　　　　　　　　　　　　　九十三年度訴緝字第八七號
　　公　訴　人　臺灣高雄地方法院檢察署檢察官
　　被　　　告　乙○○
　　選任辯護人　柳聰賢律師
右列被告因違反毒品危害防制條例案件，經檢察官提起公訴（九十二年度毒偵字第一
六六八號），本院合議庭裁定由受命法官獨任進行簡式審判程序，判決如左：
    主  文
乙○○施用第一級毒品，累犯，處有期徒刑捌月，扣案之海洛因壹小包（淨重零點貳
公克、包裝重零點貳貳公克）、殘有第一級毒品海洛因之香菸貳支及殘有第一級毒品
海洛因之夾鏈袋陸個均沒收銷燬之；又施用第二級毒品，累犯，處有期徒刑肆月，扣
案殘有第二級毒品安非他命之吸食器壹個，沒收銷燬之，酒精燈壹個沒收；應執行有
期徒刑拾月，扣案之海洛因壹小包（淨重零點貳公克、包裝重零點貳貳公克）、殘有
第一級毒品海洛因之香菸貳支、殘有第一級毒品海洛因之夾鏈袋陸個、殘有第二級毒
品安非他命之吸食器壹個，均沒收銷燬之，酒精燈壹個沒收。
    事  實
一、乙○○曾於民國八十六年、八十九年間因違反毒品危害防制條例案件，分別經臺
    灣高等法院高雄分院以八十七年度上訴字第一四五二號刑事判決、臺灣屏東地方
    法院以八十九年度訴字第三０二號分別判處有期徒刑一年、七月確定，並於九十
    一年一月十五日經假釋付保護管束，於九十一年二月十三日因保護管束期滿執行
    完畢。其前於八十九年間因施用毒品案件，經臺灣屏東地方法院以八十九年度毒
    聲字第二八九號裁定送勒戒處所觀察、勒戒後，認有繼續施用毒品之傾向，經臺
    灣屏東地方法院以八十九年度毒聲字第五四五號裁定令入戒治處所施以強制戒治
    ，並以八十九年度毒聲字第一五五二號裁定停止戒治付保護管束，於九十年三月
    二日交付保護管束期滿，經臺灣屏東地方法院檢察署檢察官於九十年三月十二日
    以九十年度戒毒偵字第七五號為不起訴處分確定。詎乙○○於施用毒品犯行，經
    前揭強制戒治執行完畢釋放後五年內，猶不知戒絕施用毒品，復分別基於施用第
    一級毒品海洛因及施用第二級毒品安非他命之犯意，於九十二年三月十四日某時
    ，在位於高雄縣大社鄉○○村○○路一七五號三樓女友住處，分別施用第一級毒
    品海洛因及第二級毒品安非他命各一次。嗣於九十二年三月十五日下午二時四十
    分，為警持本院核發之搜索票，在位於高雄縣大社鄉○○村○○路一七五號三樓
    進行搜索查獲，並扣得海洛因一小包（淨重零點二公克、包裝重零點二二公克）
    、殘有第一級毒品海洛因之香菸二支、殘有第一級毒品海洛因之夾鏈袋六個、殘
    有第二級毒品安非他命之吸食器一個及乙○○所有供施用第二級毒品安非他命所
    用未殘留有毒品反應之酒精燈一個，且於九十二年三月十五日下午二時四十分經
    警逮捕後，於警詢中採尿，經送驗後，始知上情。
二、案經高雄縣警察局岡山分局報請臺灣高雄地方法院檢察署檢察官偵查起訴。
    理  由
一、本案被告乙○○所犯係死刑、無期徒刑、最輕本刑為三年以上有期徒刑以外之罪
    ，其於準備程序就前揭被訴事實為有罪之陳述，經受命法官告知簡式審判程序之
    旨，並聽取其與選任辯護人、公訴人之意見後，本院認無不得或不宜改依簡式審
    判程序進行之處，爰依刑事訴訟法第二百七十三條之一第一項、第二百八十四條
    之一，裁定本件由受命法官獨任進行簡式審判程序，合先敘明。
二、訊據被告乙○○對其於右揭時、地施用第二級毒品安非他命及第一級毒品海洛因
    各一次之事實，於本院審理時（參見本院九十三年六月十七日審判筆錄）均坦承
    不諱，且有扣案粉末一包，經送驗後係第一級毒品海洛因（淨重零點二公克、包
    裝重零點二二公克），而扣案香菸二支、夾鏈袋六個、吸食器一個，經檢驗結果
    ，分別含有毒品海洛因或甲基安非他命陽性反應，此有法務部調查局九十二年五
    月九日調科壹字第二二○○一五一六九號鑑定通知書一紙、高雄醫學大學附設中
    和紀念醫院檢驗報告單各一份附卷可稽，至扣案之酒精燈一個，經檢驗結果，雖
    無含有毒品海洛因或甲基安非他命陽性反應，此亦有高雄醫學大學附設中和紀念
    醫院檢驗報告單附卷可稽，然係被告所有供施用第二級毒品安非他命所用之物，
    業經被告供明在卷，可資佐證。另查：
  (一)被告係於九十二年三月十五日下午二時四十分經警逮捕後，經警方採集其尿液送
    驗結果，分別呈嗎啡、甲基安非他命陽性反應等情，此有高雄縣政府衛生局九十
    二年四月一日九二煙檢字第四八八號毒品案件嫌犯尿液採證檢驗對照表各一紙附
    卷可稽，足見被告確有施用第一、二級毒品海洛因、安非他命之事實無訛。
  (二)參諸醫學臨床實驗及根據英國藥學會出版之文獻Isolation and Indentifi-
    cation of Drugs乙書第二九三頁載：海洛因經注射入人體後，在體內迅速水解
    成6-Monoacety I morphine，再緩緩繼續水解成嗎啡，然後再循嗎啡之代謝方式
    排出，同書第四三一～四三二頁並載有：嗎啡經注射入人體後，約百分之五十以
    上於八小時內自尿中排出，至二十四小時排出約百分之九十，但四十八小時後仍
    有微量可檢出等語。此外，按通常健康成人一次注射嗎啡十五公絲，而以現行採
    用蟻醛酸試液及鉬鋑銨酸試液檢檢驗其尿液時，注射後八小時內所排尿液易於檢
    出；八小時至二十四小時，視其取尿時間及尿量多寡，可能檢出；至二十四小時
    以後所排之尿液，用上述方法已難檢出，亦據行政院衛生署藥物食品檢驗局七十
    三年十一月三十日（）藥檢壹字第○三○二二一號函釋在案；又甲基安非他命
    經口服投與後，約百分之七十於二十四小時內自尿液中排出，其尿液內甲基安非
    他命成分之檢出，與其投與甲基安非他命方式、投與量、個人體質、採尿時間、
    檢測儀器之精密有關，通常採尿液是否呈陽性反應，應以投與後二十四小時所採
    為宜，此業經行政院衛生署藥物食品檢驗局以（）藥檢壹字第○四四九四二號
    函釋明確。是被告自白稱其於九十二年三月十四日某時，有施用第一級毒品海洛
    因、第二級毒品安非他命各一次之犯行等語，核與事實相符，應堪採信。
  (三)另按毒品危害防制條例業經總統於九十二年七月九日，以華總一義字第０九二０
    ０一二一九三０號令修正公布，並自九十三年一月九日施行。修正後之毒品危害
    防制條例修正簡化施用毒品者之刑事處遇程序，將原先區分為第一次犯、五年後
    再犯、五年內再犯、或三犯以上，而異其刑事處遇程序，修正為僅區分為初犯、
    五年後再犯及五年內再犯，且強制戒治期間修正為六個月以上，至無繼續強制戒
    治之必要為止，最長不得逾一年，並配合刪除停止強制戒治付保護管束及延長強
    制戒治等規定。然就同條例第十條有關施用第一級毒品之罪名及法定刑度，則並
    無任何變更，亦即並無刑法第二條第一項有關行為後法律有變更，應比較新舊法
    之問題。而有關前開刑事處遇程序，本屬保安處分之性質，依刑法第二條第二項
    規定，本應適用裁判時之法律，然前開刑事處遇程序之變更，攸關行為人是否經
    檢察官依法追訴及法院論罪科刑，於毒品危害防制條例修正公布施行之際，容有
    適用上之爭議，故毒品危害防制條例第三十五條第一項明定於該條例修正施行前
    繫屬之施用毒品案件，於修正施行後，適用修正後之規定，並於同條第二項規定
    第一項情形，依修正前之規定有利於行為人者，適用最有利於行為人之法律，以
    資區別，並杜爭議。
  (四)而觀諸毒品危害防制條例修正前後，就施用第一、二級毒品之罪名及法定刑度，
    並無任何變更，已如前述，就施用第三、四級毒品部分，則未設有處罰明文，且
    毒品危害防制條例第三十五條規定，復係就施用毒品案件加以規範。顯見毒品危
    害防制條例第三十五條規定，應係針對保安處分及司法機關應否依修正後毒品危
    害防制條例第二十三條第二項規定對施用毒品者追訴、處罰，明文揭櫫從新從輕
    之原則，排除刑法第二條第二項有關保安處分從新原則及刑事訴訟程序有關程序
    從新法理之適用。又被告上揭所為依修正前之毒品危害防制條例規定，應送強制
    戒治並起訴，而依修正後之毒品危害防制條例規定，則屬觀察勒戒或強制戒治執
    行完畢釋放後，五年內再犯施用第一級毒品罪，亦應起訴。兩相比較之結果，並
    無毒品危害防制條例第三十五條第二項有關修正前之規定有利於行為人之情形存
    在，自應依同條第一項第三款之規定，即由法院依修正後規定處理之。
  (五)另犯毒品危害防制條例第十條施用第一級、第二級毒品之罪者，檢察官應先將被
    告送勒戒處所觀察、勒戒，經觀察、勒戒或強制戒治執行完畢釋放後，五年內再
    犯第十條之罪，檢察官應依一般刑事訴訟程序予以起訴論罪科刑，此觀諸修正後
    毒品危害防制條例第二十條第一項、第二項、第二十三條第二項前段規定自明。
    經查，被告前於八十九年間因施用毒品案件，經臺灣屏東地方法院以八十九年度
    毒聲字第二八九號裁定送勒戒處所觀察、勒戒後，認有繼續施用毒品之傾向，經
    臺灣屏東地方法院以八十九年度毒聲字第五四五號裁定令入戒治處所施以強制戒
    治，並以八十九年度毒聲字第一五五二號裁定停止戒治付保護管束期滿，經臺灣
    屏東地方法院檢察署檢察官於九十年三月十二日以九十年度戒毒偵字第七五號為
    不起訴處分確定等情之事實，此有臺灣高等法院被告全國前案紀錄表、本院被告
    院內索引卡紀錄表、臺灣高雄地方法院檢察署刑案資料查註紀錄表各一紙附卷可
    參。被告前既曾因施用毒品案件，經觀察、勒戒、強制戒治後，由檢察官為不起
    訴處分，復因施用毒品，其於前開觀察、勒戒、強制戒治執行完畢釋放後五年內
    ，再犯本案施用毒品罪，依修正後之毒品危害防制條例第二十三條第二項之規定
    ，屬應依法論罪科刑之行為，依前揭說明，本案被告所為，係於九十年三月二日
    經強制戒治交付保護管束期滿執行完畢釋放後，屬五年內再犯毒品危害防制條例
    第十條第一項施用第一、二級毒品罪，事證明確，被告上開犯行洵堪認定。
三、按行為後法律有變更者，適用裁判時之法律，刑法第二條第一項前段定有明文。
    而毒品危害防制條例業於九十二年七月九日修正公布，且自九十三年一月九日施
    行，然就同條例第十條有關施用第一、二級毒品之罪名及法定刑度，則並無任何
    變更，亦即並無刑法第二條第二項有關行為後法律有變更，應無比較新舊法之問
    題，合先敘明。次按海洛因、甲基安非他命為毒品危害防制條例第二條第二項第
    一、二款所明定之第一、二級毒品。核被告所為，係犯同條例第十條第一項之施
    用第一級毒品罪及同條例第十條第二項之施用第二級毒品罪。被告持有第一、二
    級毒品進而施用，持有之低度行為各為施用之高度行為所吸收，均不另論持有毒
    品之罪。被告所犯上開二罪，罪名各別，行為互異，應分論併罰。末查，被告曾
    因違反毒品危害防制條例案件，分別經臺灣高等法院高雄分院以八十七年度上訴
    字第一四五二號刑事判決、臺灣屏東地方法院以八十九年度訴字第三０二號分別
    判處有期徒刑一年、七月確定，並於九十一年一月十五日經假釋付保護管束，於
    九十一年二月十三日因保護管束期滿執行完畢，此有臺灣高等法院被告全國前案
    紀錄表、本院被告院內索引卡紀錄表、臺灣高雄地方法院檢察署刑案資料查註紀
    錄表各一份存卷可考，其於五年內再犯本案有期徒刑以上之罪，為累犯，就其所
    犯上開施用第一、二級毒品罪，依法加重其刑。爰審酌被告前因施用毒品案件經
    觀察、勒戒及強制戒治執行完畢釋放後，仍未能徹底戒絕毒品，復犯本案施用毒
    品罪，顯見其無戒毒悔改之意，惟念其施用毒品之次數、施用毒品乃自戕一己之
    身體健康，尚未對他人造成危害，且犯後已坦承犯行，態度良好等一切情狀，各
    量處如主文所示之刑，並定其應執行之刑。
四、又沒收為從刑之一種，且與主刑有其從屬關係。如行為後，法律有所變更，但主
    刑之法定最高度及最低度刑，與修正前之舊法完全相同，或僅沒收之從刑規定有
    所更易，主刑未修正時，則沒收部分，固不生比較問題。依從新之原則，皆應適
    用修正後之法律；倘若主刑及從刑均已加以修正，經依刑法第二條第一項但書就
    主刑比較結果，應適用最有利之修正前舊法時，依從刑附屬於主刑之原則，自不
    得就新舊法予以割裂適用，應一律適用修正前之法律（最高法院八十八年第五次
    刑事庭會議決議參照）。而毒品危害防制條例第十條有關施用第一、二級毒品之
    罪名及法定刑度，則並無任何修正，已如前述，惟有關同條例第十八條之沒收規
    定有所更易，依上揭說明有關沒收部分，自不生比較問題，依從新之原則，皆應
    適用修正後之毒品危害防制條例第十八條第一項前段之規定宣告沒收。經查：
    (1)扣案之海洛因一包，經送驗後係第一級毒品海洛因，已如前述，屬違禁物，不
      問是否屬與犯人所有與否，依修正後毒品危害防制條例第十八條第一項前段規
      定，併予宣告沒收銷燬之。又鑑定耗損之毒品，既已滅失，即無庸併予宣告沒
      收銷燬，附此敘明。
    (2)扣案之香菸二支、夾鏈袋六個，經送驗後呈第一級毒品海洛因陽性反應；吸食
      器一個，經送驗後呈第二級毒品安非他命陽性反應，均已如前述，因海洛因、
      安非他命殘渣附著於上剝離不易，應將之整體視為海洛因、安非他命毒品，均
      應依毒品危害防制條例第十八條第一項前段規定，不問屬於犯人與否，均沒收
      銷燬之。
    (3)又查扣之酒精燈一個，經檢驗結果，雖無含有毒品海洛因或甲基安非他命陽性
      反應，然係被告所有供施用第二級毒品安非他命所用之物，業經被告供明在卷
      ，業如前述，爰依刑法第三十八條第一項第二款之規定，併予宣告沒收。
據上論斷，應依刑事訴訟法第二百七十三條之一第一項、第二百九十九條第一項前段
，毒品危害防制條例第十條第一項、第二項、第十八條第一項前段，刑法第十一條、
第四十七條、第五十一條第五款、第三十八條第一項第二款，判決如主文。
本案經檢察官甲○○到庭執行職務。
中      華      民      國    九十三    年      六      月     三十     日
                                  臺灣高雄地方法院刑事庭
                                      法  官    唐中興
右正本證明與原本無異。
如不服本判決，應於判決送達後十日內，向本院提出上訴狀。
                                      書記官    陳掌珠
中      華      民      國    九十三    年      六      月     三十     日
附錄本案判決論罪科刑法條：
毒品危害防制條例第十條
施用第一級毒品者，處六月以上五年以下有期徒刑。
施用第二級毒品者，處三年以下有期徒刑。
